【裁判字號】    95,重訴,87
【裁判日期】    951130
【裁判案由】    殺人
【裁判全文】
臺灣高雄地方法院刑事判決              95年度重訴字第87號
公  訴  人  臺灣高雄地方法院檢察署檢察官
被      告  甲○○
選任辯護人  陳豐裕律師
上列被告因殺人案件，經檢察官提起公訴（95年度偵字第16935號）
，本院判決如下：
    主  文
甲○○殺人，處有期徒刑拾年陸月，褫奪公權肆年。
    事  實
一、甲○○係設高雄縣阿蓮鄉○○村○○路20之4 號甜蜜蜜卡拉
    OK店負責人，於民國95年6 月20日12時50分至58分許之間（
    起訴書誤載為13時50分），在上址甜蜜蜜卡OK店客廳，因細
    故與陳榮元發生口角，心有不悅，遂萌生殺人之犯意，拿起
    桌上水果刀1 把，手握刀柄，朝陳榮元胸部、腹部等處猛刺
    2 刀，因見陳榮元滿身是血不支倒地後始罷休，致陳榮元胸
    部、腹部二處穿刺傷，並深及心臟，造成心臟刺傷胸內大量
    出血後休克，經送醫急救仍不治死亡，甲○○並趁隙逃逸，
    嗣於95年6 月27日20時30分許，在高雄縣燕巢鄉○○段788
    號玫瑰檳榔攤前，為警逮獲。
二、案經高雄縣政府警察局湖內分局報請臺灣高雄地方法院檢察
    署檢察官偵查起訴。
    理  由
壹、證據能力方面
  (一)被告甲○○及其辯護人陳豐裕律師對於證人丙○○○、丁○○、許薛卜、乙○○、黃明權於警詢之證述，以及卷內之司
    法警察處理變屍案件初步調查報告表、高雄縣政府警察局湖
    內分局阿蓮分駐所受理各類案件紀錄表及財團法人義大醫院
    95年6 月20日診斷證明書各1 份等書證，知有刑事訴訟法第
    159 條第1 項不得為證據之情形，於本院審理時均未聲明異
    議，本院審酌前開證人於警詢中所為陳述作成時之狀況，距
    離本案查獲時間甚近，記憶應最為清晰可靠，又上開書證作
    成時之情況均屬正常，且距離案發時間最近，並與本案相關
    之待證事實具有關連性，是認證人丙○○○等人於警詢中所
    為之陳述及上開書證為適當，依刑事訴訟法第159 條之5 第
    2 項之規定，認具證據能力。
  (二)另就證人丁○○、許薛卜、黃明權、丙○○○、乙○○於檢
    察官面前所為之證述，未經具結，是此部分之證述，無證據
    能力。
貳、實體方面
一、訊據被告甲○○固坦承有於上開時、地與被害人陳榮元發生
    爭執，並有持水果刀刺入被害人陳榮元之胸部，惟矢口否認
    有故意殺人犯行，辯稱：伊係於95年6 月20日將近下午1 點
    左右，失手將被害人陳榮元殺死，只有刺1 刀，並非2 刀，
    且有叫1 個不認識之人幫忙叫救護車，係因遇到這種事情很
    害怕，故案發後將血水沖掉才逃跑云云。惟查：
  (一)上開被害人陳榮元前至被告店內遭被告殺害而不治死亡之事
    實，業據證人即被害人之弟丁○○於警詢時證述綦詳，核與
    證人陳李春花、許薛卜、乙○○、黃明權於警詢時之證述大
    致相符，被告亦供承與被害人陳榮元發生爭執，並在盛怒下
    持水果刀刺入被害人陳榮元之胸部等情不諱，此外並有高雄
    縣119 案件紀錄表、臺灣高雄地方法院檢察署（下稱地檢署
    ）95年6 月22日相驗屍體證明書、高雄縣政府警察局湖內分
    局司法警察處理變屍案件初步調查報告表、高雄縣政府警察
    局湖內分局阿蓮分駐所受理各類案件紀錄表、財團法人義大
    醫院95年6 月20日診斷證明書各1 份、現場採證及相驗屍體
    照片共44張、地檢署法醫驗斷書（含相片8 張）及法務部法
    醫研究所（95）醫鑑字第1274號鑑定書各1 份可稽。
  (二)又被害人陳榮元遭被告刺入2 刀，其中(一)刀傷一：位於右上
    腹，高107 公分、右3 公分，1 點鐘向7 點鐘方向之5 乘2.
    5 公分穿刺傷（合起來為6 公分）。刀傷刺入皮下，造成小
    腸割傷及腸道外露。(二)刀傷二，位於左胸距腳跟高122 公分
    ，左11公分，7 點鐘向1 點鐘方向之穿刺傷，表面傷口4.5
    乘2 公分（合起來5 公分），刀徑經過胸壁切斷第五肋骨形
    成3 公分之穿通口，於心包膜形成3 乘2 公分穿通口，於左
    心室造成3 乘1 公分穿刺傷進入心臟，此一結果導致心包腔
    積血150 毫升及左肋膜腔積血1,500 毫升。造成死亡原因為
    左胸之銳器穿刺傷所致大出血，形成低容積性休克死亡，死
    亡方式為他殺，業經地檢署檢察官督同法醫師相驗明確，而
    製有相驗筆錄、地檢署相驗屍體證明書、驗斷書及前開現場
    採證照片及相驗屍體照片共44張等件附卷可稽，復經送請法
    務部法醫研究所以95年8 月16日法醫理字第0950003129號函
    檢附95年醫鑑字第1274號鑑定書1 份鑑定確認無訛。被告於
    本院移審訊問時亦供承伊持刀刺入被害人之胸部，可能是刺
    到他的左胸部等情大致相符（見本院卷第12頁）。是被害人
    陳榮元確因左胸之銳器穿刺傷所致大出血因，形成低容積性
    休克死亡，被害人之死亡與被告之刺殺行為間，存有相當因
    果關係，自不待言。
  (三)又按「殺人與傷害人致死之區別，應以加害人有無殺意為斷
    ，不能因與被害人素不相識，原無宿怨，即認為無殺人之故
    意」、「刑法上殺人罪與傷害人致死罪之區別，本視加害人
    有無殺意為斷，被害人所受之傷害程度，固不能據為認定有
    無殺意之唯一標準，但加害人之下手情形如何，於審究犯意
    方面，仍不失為重要參考資料」，最高法院55年臺上字第12
    91號、20年非字第104 號分別著有判例意旨可資參照。按胸
    部係人體心、肺及主要血管所在，以利刃刺入，足以導致死
    亡，此為眾所週知之事實，被告係一智識成熟之成年人，對
    此自無不知之理，而被告於案發當日竟因細故而憤怒難當，
    竟持水果刀刺入被害人左胸部位1 刀，其刺入之行為造成被
    害人左胸之7 點鐘向1 點鐘方向穿刺傷，刀徑經過胸壁切斷
    第五肋骨形成3 公分之穿通口，於心包膜形成3 乘2 公分穿
    通口，於左心室造成3 乘1 公分穿刺傷進入心臟，此一結果
    並導致心包腔積血150 毫升及左肋膜腔積血1,500 毫升等情
    ，是被告持刀之刺入行為既已造成切斷肋骨而形成3 公分之
    穿通口，足見當時施力之猛，且係朝心臟方向刺入，自堪信
    被告係基於殺人犯意，而蓄意殺害陳榮元至為明確。
  (四)再依證人乙○○證稱：渠於案發日12時58分接獲母親許薛卜
    電話，叫渠趕快打電話叫救護車去甜密密卡拉OK店等語（見
    偵卷第90頁），復依卷附高雄縣110 案件紀錄表及高雄縣政
    府警察局湖內分局司法警察處理變屍案件初步調查報告表所
    載報案時間均為95年6 月20日13時0 分（見本院卷第35、38
    頁、偵卷第29頁），是被害人陳榮元遭被告殺害之時間應係
    在報案中心接獲乙○○報案電話之前數分鐘，即95年6 月20
    日12時50至58分許之間，堪可認定。
  (五)被告雖以前揭情詞置辯，然查：
  1.證人丁○○於警詢時證稱：當時因聽到有人喊叫發生事情，
    遂由包廂內跑出來看，我看見我大哥陳榮元全身倒在地上，
    就馬上衝過去將他抱起要送醫急救，正遇被告從甜蜜密卡拉
    OK的櫃檯方向走來，大聲嗆稱：伊是故意要讓他（指陳榮元
    ）死的等語（見警卷第16頁、偵卷第89頁），核與被告供承
    2 人係因發生衝突，伊一氣之下遂持刀刺入被害人左胸等情
    （見本院卷第11、12、25頁）大致相符；又被告刺入之部位
    係人體重要器官所在之左胸、腹部位，已如前述，被告自有
    殺人之犯意甚明，被告空言辯稱係失手所為云云，自無足採
    。
  2.又被告對檢察官詢及被害人身上何以有2 傷口乙節，僅供稱
    可能是被害人在那邊揮，自己弄到的云云（見偵卷第74頁）
    。然查，當時被害人陳榮元既手無寸鐵，則其見被告持水果
    刀攻擊時，理應儘速逃離，豈會仍在被告身旁揮舞，而不畏
    懼身受更多傷害；復由被害人陳榮元身上之右腹之傷口非淺
    ，並係遭刺入所致，並造成小腸割傷及腸道外露之狀，此有
    前開法務部法醫研究所鑑定書及照片可參，足見該傷口並非
    係因揮、劃誤觸所致，而係有意刺入所為，是被告辯稱係失
    手，伊僅刺入1 刀，另1 傷口可能係被害人自行揮舞造成云
    云，既與事證均不相符，無足採信。
  3.再被告雖辯稱當時因被害人一直毆打伊，並拿鐵椅子打伊手
    臂，伊係一氣之下，始為上開犯行（見本院卷第10、11、58
    、88頁）云云。惟查倘被告所辯屬實，則被告既遭受被害人
    陳榮元一再毆打，伊所受之傷勢應遍及多處，始符常理。惟
    由辯護人請求本院向高雄縣立岡山醫院所調閱被告於案發當
    日之就診病歷觀之，其上係記載被告於案發當日晚間8 時47
    分許至該醫院就醫，因當日下午騎車跌倒致受有如附圖所示
    右手手掌及左手之手臂外傷，此有卷附該醫院95年10月31日
    岡秀醫字第0950356 號函所檢附之被告病歷資料1 份可稽。
    是由上開病歷所載觀之，被告既於就醫時係向醫護人員表明
    因己騎車跌倒而非遭人毆傷，所陳即與被告前開所辯不符，
    ；又觀諸被告所受之傷勢僅在右手手掌及左手手臂二處，並
    非遍及身體多處，核與被告及辯護人所辯被告當時係遭被害
    人陳榮元一再毆打之不法侵害之情亦不相符，自難認與刑法
    正當防衛之要件尚有未合，是被告及辯護人主張被告係屬正
    當防衛，並因防衛過當致造成被害人死亡云云，核無足採。
  4.至證人丁○○於本院審理時雖證稱：因聽到很多人喊「發生
    事情了」，才出包廂，當時外面已經圍了很多人，也不知道
    是誰喊的，被告已不在現場，被害人陳榮元已倒地，全身都
    是血，當時我看到就頭暈暈的，警詢時陳述後來遇到被告向
    我嗆聲，他是故意要殺死陳榮元等語，是我講錯了，那是我
    猜測，因為我沒有看到被告云云（見本院卷第63頁）。惟查
    證人丁○○因聽到出事而出包廂發現被害人陳榮元遭殺害倒
    地時，被告當時仍在現場，此可由被告供稱伊有請不認識的
    人叫救護車，伊是在救護車離開後，並在現場清洗完地板之
    血跡才走等語（見本院卷第25、89頁）足明，是證人丁○○
    於審理時所證被告並不在現場，已與先前之證述及被告之供
    述相左，尚難採信。再倘非被告曾向證人丁○○嗆聲要讓被
    害人死亡，則證人丁○○既陳稱被告係其兄陳榮元之友人，
    依常理言之，證人丁○○理應先向被告求助，並請求尋找真
    正行兇之人，豈會具體向偵辦員警指稱係被告所為；況證人
    丁○○與被告並無夙怨，其亦無須莫名誣指其兄故友之被告
    致陷伊入圄囹之理。是證人丁○○於本院審理時證稱其於警
    詢說錯了，係其猜測被告所為，其並無看到被告云云，應係
    事後被告業已與被害人家屬達成和解，而故為迴護被告之詞
    ，自不足作為被告有利之論據。
  (六)綜上所述，被告因與被害人陳榮元發生細故，遂持水果刀於
    上開時、地以店內之水果刀自被害人陳榮元胸部及腹部各刺
    1 刀，造成被害人陳榮元因左胸之銳器穿刺傷所致大出血因
    ，形成低容積性休克死亡，被告上開殺人犯行事證明確，堪
    以認定，自應依法論科。
二、核被告甲○○所為，係犯刑法第271 條第1 項之殺人罪。爰
    審酌被告具有相當之智識程度，是以對於自身之行止，本得
    自行決意、控制，亦應自行負責，惟被告僅因細故，即持刀
    刺死被害人，且刀傷深及心臟及腹腔內，手段凶殘，危害社
    會治安甚鉅，惡性非輕，且已造成被害人死亡而無以回復之
    損害，犯罪手段至深且鉅，被告復於犯後企圖脫卸罪責，而
    多所飾詞避究，尚將本案犯行諉咎於被害人，實屬不該，惟
    念及被告業已與被害人家屬達成調解，此有高雄縣阿蓮鄉調
    解委員會95年度民調字第40號調解書1 份可按，足徵被告犯
    後尚知彌補被害人家屬之損害，並非泯滅人性之人，本院審
    酌被告業已年邁，先前亦無前科（此有臺灣高等法院被告前
    案紀錄表1 紙可參）、被告之犯罪動機、犯後態度與其智識
    程度等一切情狀，量處如主文所示之刑，以示懲儆，又本院
    認被告所犯之罪嚴重危害社會治安，故有褫奪公權之必要，
    爰依同法第37條第2 項之規定，宣告褫奪公權4 年。
三、又未扣案之水果刀1 支，雖為被告所有供本案犯罪所用之物
    ，惟該未扣案之水果刀既在被告犯案後即行丟棄，且經被告
    與員警至丟棄處尋找，亦已無從尋獲，業經被告供明在卷（
    見偵卷第74頁、本院卷第13頁），是該水果刀應已滅失，爰
    不為沒收之諭知。
據上論斷，應依刑事訴訟法第299 條第1 項前段，刑法第271 條
第1 項、第37條第2 項，判決如主文。
本案經檢察官戊○○到庭執行職務。
中    華    民    國    95    年    11  月    30      日
                  刑事第十庭  審判長法  官  陳玉聰
                                    法  官  鄭凱文
                                    法  官  楊淑珍
以上正本證明與原本無異。
本件判決由本院依職權逕送上訴；如不服本判決，應於判決送達
後10日內，向本院提出上訴狀。
中    華    民    國    95    年    11  月    30      日
                                    書記官  林秀敏
附錄本案所犯法條：
《刑法第271 條第1 項》
殺人者，處死刑、無期徒刑或10年以上有期徒刑。


司法院資訊處製作；財團法人民間司法改革基金會備份。
